【裁判字號】    95,訴,1662
【裁判日期】    951117
【裁判案由】    損害賠償
【裁判全文】
臺灣高雄地方法院民事判決              95年度訴字第1662號
原      告
即反訴被告  丙○○
被      告
即反訴原告  甲○○
訴訟代理人  莊進祥  律師
當事人間請求損害賠償事件，原告提起刑事附帶民事訴訟（95年
度簡上附民字第5 號），經刑事庭移送前來，被告並提起反訴，
本院於民國95年11月3 日言詞辯論終結，判決如下：
    主  文
被告應給付原告新臺幣壹萬零肆佰壹拾陸元，及自民國九十五年
一月十八日起至清償日止，按週年利率百分之五計算之利息。
原告其餘之訴駁回。
反訴原告之訴及假執行之聲請均駁回。
本訴訴訟費用由被告負擔千分之十五，餘由原告負擔；反訴訴訟
費用由反訴原告負擔。
本判決第一項得假執行；但被告如以新臺幣壹萬零肆佰壹拾陸元
為原告預供擔保，免為假執行。
原告其餘假執行之聲請駁回。
    事實及理由
壹、本訴部分：
  一、原告起訴主張：被告於民國94年2 月8 日14時許，在高雄
      市旗津區○○○路81號住處，因張貼春聯事宜，與原告發
      生口角，竟持藤椅毆打原告身體、雙手多下，致原告受有
      頭面部挫傷、胸腹部瘀傷、雙手與左大腿瘀傷等傷害。原
      告因被告前揭行為，共計受有下列損害：
      (1)醫藥費用之損害：原告因被告之故意傷害行為，支出醫
        療費用新臺幣（下同）7,286 元，並因治療傷勢購買藥
        品而支出藥費7,500 元，原告因被告前揭行為，共計受
        有醫藥費用之損害14,786元。
      (2)薪資減少之損害：原告以開設美髮店為業，每月平均收
        入32,000元，原告自94年2 月8 日起至94年7 月7 日止
        ，雙手因受上揭傷害而無法工作，共計受有薪資減少之
        損害160,000 元（計算式：32,000×5 ＝160,000） 。
      (3)非財產上之損害賠償：被告傷害原告，致原告精神上受
        到極度驚嚇，爰請求被告賠償非財產上之損害賠償
        500,000 元。
      爰依侵權行為之法律關係，提起本訴。並聲明：求為判決
      被告應給付原告674,786 元及自起訴狀繕本送達翌日起至
      清償日止，按週年利率百分之5 計算之利息，並願供擔保
      ，請准宣告假執行。
  二、被告辯稱：原告所提出陳國卿國術館出具之收據所載之
      5,600 元，並非醫療費用，原告購買鐵牛運功散支出之
      7,500 元，亦非必要費用，應不得請求，再原告許久未從
      事美髮工作，請求薪資損失，並無理由，另原告請求被告
      賠償之非財產上損害賠償，亦屬過高等語。並聲明：求為
      判決駁回原告之訴，如受不利之判決，願供擔保請免為假
      執行。
   三、兩造不爭執之事項：
     (一)被告於94年2 月8 日14時許，在高雄市旗津區○○○路
       81號住處，因張貼春聯事宜，與原告發生口角，持藤椅
       毆打原告身體、雙手多下，致原告受有頭面部挫傷、胸
       腹部瘀傷、雙手與左大腿瘀傷等傷害。
     (二)被告因前揭行為涉犯之傷害犯行，業經本院以94年度簡
       字第6400號刑事判決，認定屬實，並認被告所犯前揭傷
       害犯行，與其另犯之毀損犯行，屬於想像競合犯，應從
       一重之傷害罪論處，因而判處拘役30日，被告不服提起
       上訴，復經本院於95年3 月15日以94年度簡上字第1100
       號刑事判決諭知上訴駁回而確定。
   四、本件之爭點：
     (一)被告應否負侵權行為責任？
     (二)原告所得請求損害賠償之金額為若干？
   五、得心證之理由：
     (一)被告應否負侵權行為責任？
       1.原告主張被告於94年2 月8 日14時許，在高雄市旗津
         區○○○路81號住處，因張貼春聯事宜，與原告發生
         口角，持藤椅毆打原告身體、雙手多下，致原告受有
         頭面部挫傷、胸腹部瘀傷、雙手與左大腿瘀傷傷害之
         事實，為被告於言詞辯論時所不爭執，依民事訴訟法
         第280 條第1 項之規定，視同自認，並有高雄市立小
         港醫院（下稱小港醫院）受理家庭暴力事件驗傷診斷
         書、甲種診斷證明書影本各1 紙、照片影本8 幀附於
         臺灣高雄地方法院檢察署94年度發查字第884 號偵查
         案卷可稽，已經本院依職權調閱上開偵查案卷核閱屬
         實，原告此部分之主張，堪信為真正。且被告因前揭
         行為涉犯之傷害犯行，業經本院以94年度簡字第6400
         號刑事判決，認定屬實，並認被告所犯前揭傷害犯行
         ，與其另犯之毀損犯行，屬於想像競合犯，應從一重
         之傷害罪論處，因而判處拘役30日，被告不服提起上
         訴，復經本院於95年3 月15日以94年度簡上字第1100
         號刑事判決諭知上訴駁回而確定，亦經本院依職權調
         閱該刑事案卷全卷核閱無訛。從而，原告上開主張，
         自堪信為真正。
       2.因故意或過失，不法侵害他人權利者，負損害賠償責
         任；不法侵害他人之身體或健康者，對於被害人因此
         喪失或減少勞動能力或增加生活上需要時，應負損害
         賠償責任；又不法侵害他人之身體、健康、名譽、自
         由、信用、隱私、貞操，或不法侵害其他人格法益而
         情節重大者，被害人雖非財產上之損害，亦得請求賠
         償相當之金額，民法第184 條第1 項前段、第193 條
         第1 項、第195 條第1 項分別定有明文。查被告因故
         意傷害原告之身體，已如前述，依上述規定，對於原
         告因而支出之醫藥費用、薪資損失及非財產上之損害
         ，自應負損害賠償責任。從而，原告本於民法第184
         條第1 項前段、第193 條第1 項、第195 條第1 項規
         定，請求被告賠償醫藥費用、薪資損失及非財產上之
         損害賠償，洵屬有據。
  (二)原告所得請求損害賠償之金額為若干？
    1.茲就原告所得請求損害賠償之項目及金額，應否准許，析
      述如下：
      (1)醫藥費用之損害：原告主張因被告上開傷害行為，於94
        年2 月8 日前往高雄市立小港醫院（下稱小港醫院）就
        診，支出醫療費用416 元之事實，業據其提出小港醫院
        94年2 月8 日醫療費用收據影本1 紙為證，為被告所不
        爭執，且依原告當時受傷之程度及上開小港醫院94年2
        月8 日醫療費用收據影本所載之收費項目，經核均屬必
        要，原告此部分之請求，自屬有據。再原告主張因被告
        前揭傷害行為，於94年4 月14日、94年8 月27日、94年
        8 月29日前往小港醫院就診，分別支出醫療費用450 元
        、430 元、390 元，雖據其提出小港醫院94年4 月14日
        、94年8 月27日、94年8 月29日醫療費用收據影本各1
        紙為證，惟觀之前揭小港醫院94年4 月14日、94年8 月
        27日、94年8 月29日醫療費用收據影本所載就診日期，
        與原告受有上揭傷害之日期，相隔分別有2 月、6 月及
        6 月之久，且就診診別分別為骨科、神經科及整形外科
        ，自難遽認前揭小港醫院94年4 月14日、94年8 月27日
        、94年8 月29日醫療費用收據影本所載醫療費用之支出
        ，確係被告前揭傷害行為所致，且與被告前揭傷害行為
        確有相當因果關係存在，而原告復未能舉證證明前揭小
        港醫院94年4 月14日、94年8 月27日、94年8 月29日醫
        療費用收據影本所載醫療費用之支出，確係被告前揭傷
        害行為所致，且與被告前揭傷害行為確有相當因果關係
        存在，原告此部分之請求，自屬無據。又原告主張因被
        告前揭傷害行為，前往陳國卿國術館就診，支出醫療費
        用5,600 元，及為治療傷勢而購買藥品支出藥費7,500
        元，雖據其提出由陳國卿國術館出具之收據影本1 紙、
        聯安中藥房出具之免用統一發票收據影本2 紙，惟查，
        國術館不屬於醫療單位，非醫療單位，不得執行醫療業
        務，有高雄市政府衛生局95年6 月12日高市衛醫字第09
        50019309號函在卷可按，自難認原告於陳國卿國術館支
        出之5,600 元為必要之醫療費用，另原告亦未舉證證明
        其於聯安中藥房購買之藥品，乃因被告前揭傷害所必要
        之醫療費用，原告請求被告賠償其前往陳國卿國術館及
        前往聯安中藥房購買藥品而支出之費用，即非正當。從
        而，原告請求被告賠償之醫藥費用於416 元之範圍內，
        為有理由，應予准許；逾此部分之請求，為無理由，應
        予駁回。
      (2)薪資損失：查依原告於94年2 月8 日所受之外傷，應修
        養1 星期後便可工作，對於工作並無太大影響，有小港
        醫院95年8 月21日高醫港秘字第0950001322號函及該函
        所附之函文1份 在卷可按，足認原告主張因受前揭傷害
        ，於7 日內不能工作部分，堪信為真正，至原告主張受
        傷後逾7 日仍不能工作部分，自不足採。次查，原告主
        張以開設美髮店為業，每月平均收入32,000元，為被告
        所否認，辯稱：原告許久未從事美髮工作，請求薪資損
        失，並無理由等語，而原告復未能舉出其他證據以實其
        說，原告主張以開設美髮店為業，每月平均收入32,000
        元云云，亦不足採。準此，原告雖因受上開傷害，於7
        日內不能工作部分，然原告並未舉證證明確因不能工作
        而受有薪資損失，原告請求被告賠償自受傷之日起7 日
        內之薪資損失部分，自屬無據。其次，原告主張自受傷
        之日逾7 日仍不能工作，並不足採，已如前述，其請求
        被告賠償自受傷之日起逾7 日至94年7 月7 日止之薪資
        損失部分，亦屬無據。從而，原告主張因受有上開傷害
        ，自94年2 月8 日起至94年7 月7 日止，雙手因受上揭
        傷害而無法工作，共計受有薪資損失160,000 元，請求
        被告賠償薪資損失160,000 元云云，即非正當。
      (3)非財產上之損害賠償：查原告因被告前揭行為，受有頭
        面部挫傷、胸腹部瘀傷、雙手與左大腿瘀傷等傷害，已
        如前述，其身體及精神受有相當之痛苦，應堪認定。次
        查，原告、被告之學歷分別為國中畢業及國中肄業，此
        參諸原告、被告警訊筆錄教育程度欄之記載自明，又被
        告為臨時工，日薪約為1,500 元至1,700 元，原告名下
        有建物2 棟、汽車1 輛，於94年間利息所得共計
        127,230 元，被告名下有建物1 棟，並無汽車，於94年
        間薪資所得共計40,500元，為兩造所不爭執，復有稅務
        電子閘門財產所得調件明細表2 份在卷足稽，本院審酌
        兩造之學歷、身分、地位、經濟能力、原告所受傷害及
        復原期間之長短等一切情形，認原告請求被告賠償之非
        財產損害500,000 元，尚屬過高，應予核減為10,000元
        為適當，逾此部分之請求，為無理由，應予駁回。
    2.綜上，原告所得請求之損害賠償金額應為10,416元（計算
      式：416 ＋0＋10,000＝10,416）。
貳、反訴部分：
  一、反訴原告主張：反訴被告於94年2 月8 日14時許，在高雄
      市旗津區○○○路81號住處，因張貼春聯事宜，與反訴原
      告發生口角，詎反訴被告竟出手抓傷反訴原告之胸部、面
      部，致反訴原告受有胸部紅腫、面部擦傷之傷害。反訴原
      告因反訴被告之行為，受有非財產之損害200,000 元，爰
      依侵權行為之法律關係，提起反訴。並聲明：求為判決反
      訴被告應給付反訴原告200,000 元，及自民事反訴起訴狀
      繕本送達之翌日起至清償日止，按週年利率百分之5 計算
      之利息，並願供擔保，請准宣告假執行。
  二、反訴被告辯稱：並未出手抓傷反訴原告等語，並聲明：求
      為判決駁回原告之訴。
  三、兩造不爭執之事項：
      反訴被告於94年2 月8 日14時許，在高雄市旗津區○○○
      路81號住處，因張貼春聯事宜，與反訴原告發生口角。
  四、本件之爭點：
     (一)反訴被告應否負侵權行為責任？
     (二)反訴原告所得請求損害賠償之金額為若干？
  五、得心證之理由：
     (一)反訴被告應否負侵權行為責任？
       1.反訴原告主張於94年2 月8 日14時許，在高雄市旗津
         區○○○路81號住處，因張貼春聯事宜，與反訴原告
         發生口角，詎反訴被告竟出手抓傷反訴原告之胸部及
         面部，致反訴原告受有胸部紅腫、面部擦傷之傷害之
         事實，雖據反訴原告提出高雄市立旗津醫院（下稱旗
         津醫院）診斷證明書影本1 紙為證，並聲請訊問證人
         乙○○，惟為反訴被告所否認，辯稱：並未出手抓傷
         反訴原告等語。經查：
         (1)反訴原告提出之診斷證明書影本1 紙，雖足以證明
           反訴原告於94年2 月8 日前往旗津醫院就診，診斷
           結果，受有胸部紅腫、面部擦傷等傷害，惟上開傷
           害，是否確因反訴被告出手抓傷之行為所致，尚無
           從據以認定。再參之反訴原告於94年2 月8 日前往
           旗津醫院就診時，向醫生主訴遭人以「拳頭毆打」
           而受傷，診斷所受之傷勢為身上多處鈍擊傷，此有
           旗津醫院95年9 月27日95旗院醫字第65號函及該函
           所附急診病歷、門診記錄影本各1 份在卷可按，核
           與反訴原告於本件反訴主張被告出手抓傷，致其受
           有上揭傷害等情，亦有未合。復酌以證人即反訴原
           告與反訴被告於上揭時地發生衝突時，在場之郭仕
           允、郭晏伶於反訴原告因其傷害反訴被告行為所涉
           之刑事案件，經臺灣高雄地方法院檢察署（下稱高
           雄地檢署）以94年度偵字第17459 號案件偵查中，
           在檢察官訊問時，均未證稱聞見反訴被告出手抓傷
           反訴原告等情，此經本院依職權調取上開偵查案卷
           核閱無訛，自不得僅憑上開診斷證明書影本1 紙之
           記載，遽為不利反訴被告之認定。
         (2)證人乙○○雖於本院言詞辯論時證稱：94年2 月8
           日在高雄市旗津區○○○路81號住處，先係反訴被
           告抓傷反訴原告之眼睛，原告即出手毆打反訴被告
           ，2 人相互毆打，反訴原告並持椅子砸向反訴原告
           等語，惟查，證人乙○○係反訴原告之母，彼此骨
           肉至親，所為證言，難免偏頗，已難遽信，參以證
           人乙○○於臺灣高雄地方法院檢察署94年度偵字第
           17459 號案件偵查中證稱：反訴原告並未持椅子毆
           打反訴被告云云（參見高雄地檢署94年度偵字第17
           459 號案件94年9 月20日訊問筆錄），核與其於本
           院言詞辯論時所為之前揭證述之內容並不相符，與
           反訴原告於本院94年度簡上字第1100號刑事案件審
           理中供承以椅子毆打反訴被告等情亦有齟齬，益徵
           證人乙○○之證言，尚難採憑。
         (3)此外，反訴原告復未能舉出其他證據以實其說，反
           訴原告此部分之主張，自難採信。
     (二)反訴原告所得請求損害賠償之金額為若干？
       反訴原告既未能舉證以實其說，其主張依侵權行為之法
       律關係，請求反訴被告給付非財產上之損害賠償200,000
       元，自屬無據。
參、綜上所陳，原告本於侵權行為之法律關係，請求被告給付原
    告10,416元，及自起訴狀繕本送達翌日即95年1 月18日起至
    清償日止，按週年利率百分之5 計算之利息，洵屬正當，應
    予准許。逾此部分之請求，為無理由，應予駁回。反訴原告
    本於侵權行為之法律關係，請求被告給付200,000 元，為無
    理由，應予駁回。
肆、本件本訴部分乃所命給付之金額未逾500,000 元之判決，依
    民事訴訟法第389 條第1 項第5 款之規定，自應依職權宣告
    假執行，此部分雖經原告陳明願供擔保，聲請宣告假執行，
    惟其聲請不過促請法院職權發動，本院無庸就其聲請為准駁
    之裁判，至本訴原告敗訴部分，其假執行之聲請，已失所附
    麗，應予駁回；另被告聲明願供擔保請准免為假執行，經核
    原告勝訴部分與法律規定相符，爰酌定相當之擔保金額宣告
    之。本件反訴部分，反訴原告之訴既經駁回，其假執行之聲
    請亦失所附麗，應併予駁回。
伍、本件事證已臻明確，兩造其餘攻擊防禦方法，於本院審酌後
    ，認與判決結果不生影響，爰不一一論述，併此敘明。
陸、據上論斷，本件原告之本訴為一部有理由，一部無理由，反
    訴原告之反訴為無理由，依民事訴訟法第78條、第79條、第
    389 條第1 項第5 款、第392 條第2 項，判決如主文。
中    華    民    國    95    年    11    月    17    日
                        民事第三庭  法  官  伍逸康
以上正本證明與原本無異。
如不服本判決，應於送達後20日內，向本院提出上訴狀並表明上
訴理由，如於本判決宣示後送達前提起上訴者，應於判決送達後
10日內補提上訴理由書（須附繕本）。
中    華    民    國    95    年    11    月    20    日
                                    書記官  林雯琪


司法院資訊處製作；財團法人民間司法改革基金會備份。
